【裁判字號】    96,上訴,5159
【裁判日期】    970124
【裁判案由】    偽造文書
【裁判全文】
臺灣高等法院刑事判決                96年度上訴字第5159號
上  訴  人  臺灣臺北地方法院檢察署檢察官
被      告  乙○○
上列上訴人因被告偽造文書案件，不服臺灣臺北地方法院96年度
訴字第1031號，中華民國96年11月15日第一審判決（起訴案號：
臺灣臺北地方法院檢察署96年度偵字第599號），提起上訴，本
院判決如下：
    主  文
上訴駁回。
    事實及理由
一、本案經本院審理結果，認第一審以被告乙○○犯刑法第二百
    十六條、第二百十條行使偽造私文書罪、第二百十四條使公
    務員登載不實罪。被告盜用印章之行為，為其偽造私文書之
    部分行為，其偽造私文書之低度行為，復為行使偽造私文書
    之高度行為所吸收，均不另論罪。被告所犯行使偽造私文書
    罪與使公務員登載不實罪二罪間，具有方法結果之牽連犯裁
    判上一罪關係，應從一重論以行使偽造私文書罪，判處有期
    徒刑6月，減為有期徒刑3月，並諭知易科罰金折算之標準，
    認事用法及量刑均無不當，應予維持，並引用第一審判決書
    記載之事實、證據及理由（如附件）。
二、公訴人循告訴人之聲請，提起上訴僅以：被告並非犯後坦承
    犯行，而係自知無法抵賴，不得不認罪，犯後態度並非良好
    ，迄今未與告訴人和解，原審量刑太輕云云，指摘原判決不
    當。惟查原審係審酌被告為告訴人之弟媳，罔顧親誼，利用
    告訴人對伊之信任而遂行本件犯行，應予非難，惟其犯後坦
    承犯行，態度良好且深具悔意，前無犯罪紀錄素行良好，兼
    衡其犯罪目的、手段、智識程度等一切情狀，而為量刑；而
    是否和解，乃民事糾葛，非不得循民事法律途徑解決；且量
    刑之輕重，乃實體法上賦予法院得為自由裁量之事項，倘已
    斟酌刑法第57條各款所列情狀，而未逾越法定刑度，或濫用
    其權限，即不能任意指為違法。本件原審係在法定刑範圍內
    而為量刑，尚難謂量刑過輕，或濫用其權限，自不能任意指
    為違法。是本件上訴，為無理由，應予駁回。
據上論斷，應依刑事訴訟法第373條、第368條，判決如主文。
本案經檢察官吳國南到庭執行職務。
中    華    民    國    97    年    1    月    24    日
                  刑事第十六庭審判長法  官  葉騰瑞
                                    法  官  莊明彰
                                    法  官  吳鴻章
以上正本證明與原本無異。
如不服本判決，應於收受送達後十日內向本院提出上訴書狀，其
未敘述上訴之理由者並得於提起上訴後十日內向本院補提理由書
（均須按他造當事人之人數附繕本）。
                                    書記官  魏淑娟
中    華    民    國    97    年    1     月    24    日
附錄：本案論罪科刑法條全文
中華民國刑法第210條
（偽造變造私文書罪）
偽造、變造私文書，足以生損害於公眾或他人者，處 5 年以下有
期徒刑。
中華民國刑法第214條
（使公務員登載不實罪）
明知為不實之事項，而使公務員登載於職務上所掌之公文書，足
以生損害於公眾或他人者，處3年以下有期徒刑、拘役或5百元以
下罰金。
中華民國刑法第216條
（行使偽造變造或登載不實之文書罪）
行使第 210 條至第 215 條之文書者，依偽造、變造文書或登載
不實事項或使登載不實事項之規定處斷。
附件:
臺灣臺北地方法院刑事判決              96年度訴字第1031號
    公  訴  人  臺灣臺北地方法院檢察署檢察官
    被      告  乙○○  女  47歲（民國○○年○○月○○日生）
                        住臺北市○○區○○路1段179號
                        居臺北縣新店市○○路○段266之2號1
                          7樓
                        身分證統一編號：Ｚ000000000號
    選任辯護人  王耀安律師
                郭登富律師
上列被告因偽造文書等案件，經檢察官提起公訴（九十六年度偵
字第五九九號），因被告於本院準備程序中就被訴事實為有罪之
陳述，經本院合議庭裁定進行簡式審判程序，判決如下：
    主  文
乙○○行使偽造私文書，足以生損害於公眾及他人，處有期徒刑
陸月，如易科罰金，以銀元參佰元即新臺幣玖佰元折算壹日，減
為有期徒刑參月，如易科罰金，以銀元參佰元即新臺幣玖佰元折
算壹日。
    事  實
一、乙○○與甲○○之二弟古華烈為夫妻，於民國八十七年間，
    經甲○○同意，將甲○○所有位於臺北縣新店市○○路之房
    屋出售後，以售屋所得款項新臺幣 (下同）三百八十萬元，
    及由乙○○向中國信託商業銀行股份有限公司城中分行辦理
    貸款之方式，於八十七年三月十八日向數位春池網路服務股
    份有限公司購買位於臺北縣新店市○○路○段二六六之二號
    二十樓之一（地號為新店市○○段六一號、建號為新店市○
    ○段二一五０號）房屋（下稱中興路房屋），並將該屋所有
    權人登記為甲○○，詎乙○○竟基於行使偽造私文書、使公
    務員登載不實之犯意，先向不知情之甲○○三弟古聖烈佯稱
    八十七年三月十八日登記及發狀之前揭中興路房屋所有權狀
    遺失，由古聖烈轉知甲○○此事，嗣於九十年七月十三日，
    甲○○即與古聖烈及古華烈同至臺北縣新店市戶政事務所辦
    理印鑑證明，取得印鑑證明後，由古華烈於當日持甲○○印
    鑑及印鑑證明，向臺北縣新店地政事務所（下稱新店地政）
    申請補發前揭房屋建物及土地所有權狀各一紙，俟新店地政
    於九十年八月十六日核發前揭房屋之土地與建物所有權狀後
    ，乙○○又未經甲○○同意或授權，於九十年九月二十日虛
    偽製作土地、建築改良物買賣所有權移轉契約書，內容記載
    甲○○於九十年八月二十八日將前揭中興路房屋之土地、建
    築物分別以六十四萬九千五百三十六元、五十六萬七千七百
    元出售與乙○○，復接續盜蓋甲○○之印鑑於上開所有權移
    轉契約書及土地登記申請書上而偽造該等私文書，再連同甲
    ○○之身分證、印鑑證明、新店地政前於九十年八月十六日
    所核發之前揭中興路房屋土地與建物所有權狀等文件一併持
    交予地政機關承辦人員而行使之，使不知情之地政機關承辦
    人員將上開不實之買賣過戶事項登載於職務上所掌之土地建
    物登記簿、所有權狀等公文書上，將前揭中興路房屋移轉登
    記為乙○○所有，並據以核發土地、建物登記謄本，足以生
    損害於甲○○、新店地政對於土地建物管理之正確性 (以上
    親屬間詐欺部分均未據告訴)。乙○○復於九十二年八月二
    十一日將前揭中興路房屋出售與不知情之梁慧懿，嗣經古聖
    烈分別於九十二年七月及九十五年五月間至新店地政查閱房
    屋情形，始知上情。
二、案經甲○○訴由臺灣臺北地方法院檢察署檢察官偵查起訴。
    理  由
一、前揭犯罪事實，業據被告乙○○於本院行準備程序及審理時
    均坦承不諱，核與告訴人甲○○於偵查中指訴情節相符，復
    據證人古聖烈於檢察官訊問及檢察事務官詢問時證述屬實，
    ，並有新坡段二一五０建號建物異動索引、新店地政九十五
    年十月三十一日北縣店地登字第０九五００一四九一０號函
    、九十年七月十三日印鑑變更登記申請書、九十年九月二十
    日土地登記申請書、九十年九月二十日土地、建築物改良物
    買賣所有權移轉契約書、發狀日期九十年八月十六日之土地
    及建物所有權狀、新店地政九十六年七月二十七日北縣店地
    資字第０九六０００九九八七號函檢附之新店市地○段六一
    地號土地權利異動索引等件在卷可證，足見被告之任意性自
    白核與事實相符，堪予採信。綜上，本件事證明確，被告犯
    行堪以認定，應依法論科。
二、新舊法比較：
（一）查刑法部分條文業於九十四年一月七日修正，九十四年二
      月二日公布，於被告行為後之九十五年七月一日施行，現
      行刑法第二條第一項規定：「行為後法律有變更者，適用
      行為時之法律。但行為後之法律有利於行為人者，適用最
      有利於行為人之法律。」，上開規定乃與刑法第一條罪刑
      法定主義契合，而貫徹法律禁止溯及既往原則，係規範行
      為後法律變更所生新舊法律比較適用之準據法，是刑法第
      二條本身雖經修正，但刑法第二條既屬適用法律之準據法
      ，本身尚無比較新舊法之問題，應一律適用裁判時之現行
      刑法第二條規定以決定適用之刑罰法律，先予辨明。又本
      次刑法修正之比較新舊法，應就罪刑有關之共犯、未遂犯
      、想像競合犯、牽連犯、連續犯、結合犯、以及累犯加重
      、自首減輕暨其他法定加減原因（如身分加減）與加減例
      等一切情形，綜其全部罪刑之結果而為比較，最高法院九
      十五年五月二十三日九十五年度第八次刑庭會議決議可資
      參照。經查：
    (一)刑法第二百十四條使公務員登載不實罪，其法定刑為三年
      以下有期徒刑、拘役或五百元以下罰金，有罰金刑之規定
      。而刑法第三十三條第五款修正為：「主刑之種類如下：
      五、罰金：新臺幣一千元以上，以百元計算之」，與被告
      行為時即修正前刑法第三十三條第五款規定之罰金最低額
      一元（即新臺幣三元）相比較，修正後之法律，將刑法第
      二百十四條使公務員登載不實罪所得科處之罰金刑最低額
      ，提高為新台幣一千元，因此，比較上述修正前、後之刑
      罰法律，自以被告行為時刑法第三十三條第五款科處罰金
      刑之法律較有利於被告。
    (二)刑法第五十五條後段有關牽連犯之規定業已刪除，是於新
      法修正施行後，被告所犯之行使偽造私文書罪、使公務員
      登載不實罪，即須分論併罰，惟依修正前刑法，被告所犯
      之行使偽造私文書罪，與使公務員登載不實罪間，有牽連
      犯之裁判上一罪關係，而應從一重論以行使偽造私文書罪
      。比較新舊法之規定，自以修正前牽連犯之規定較有利於
      被告。
    (三)綜合上述各條文修正前、後之比較，自應整體適用被告行
      為時即修正前之刑法法律，對被告較為有利。
（二）又新法第二條第一項之規定，係規範行為後「法律變更」
      所生新舊法比較適用之準據法，故如新舊法處罰之輕重相
      同，即無比較適用問題，非此條所指之法律有變更，九十
      五年六月十四日刑法施行法增訂第一條之一規定（於九十
      五年七月一日施行）：「中華民國九十四年一月七日刑法
      修正施行後，刑法分則編所定罰金之貨幣單位為新臺幣。
      九十四年一月七日刑法修正時，刑法分則編未修正之條文
      定有罰金者，自九十四年一月七日刑法修正施行後，就其
      所定數額提高為三十倍。但七十二年六月二十六日至九十
      四年一月七日新增或修正之條文，就其所定數額提高為三
      倍」，比較修正後刑法施行法第一條之一與修正前罰金罰
      鍰提高標準條例第一條規定，就刑法第二百十四條使公務
      員登載不實罪之罰金刑最高額度規定均屬相同，並非刑罰
      法令之變更，無刑法第二條第一項比較新舊法之適用，應
      適用裁判時之刑法施行法第一條之一第一項、第二項前段
      之規定。
三、核被告所為，係犯刑法第二百十六條、第二百十條行使偽造
    私文書罪、第二百十四條使公務員登載不實罪。被告盜用印
    章之行為，為其偽造私文書之部分行為，其偽造私文書之低
    度行為，復為行使偽造私文書之高度行為所吸收，均不另論
    罪。被告所犯行使偽造私文書罪與使公務員登載不實罪二罪
    間，具有方法結果之牽連犯裁判上一罪關係，應從一重論以
    行使偽造私文書罪。爰審酌被告身為告訴人之弟媳，竟罔顧
    親誼，利用告訴人對伊之信任而遂行本件犯行，應予非難，
    惟其犯後坦承犯行，態度良好且深具悔意，前無犯罪紀錄素
    行良好，兼衡其犯罪目的、手段、智識程度等一切情狀，量
    處如主文所示之刑。又中華民國九十六年罪犯減刑條例已於
    九十六年七月十六日施行，本件被告犯罪時間在該條例第二
    條第一項所定九十六年四月二十四日之前，合於減刑條件，
    爰依中華民國九十六年罪犯減刑條例第二條第一項第三款、
    第七條規定，減其宣告刑二分之一，如主文所示。又關於易
    科罰金之折算標準，修正前之刑法第四十一條第一項前段規
    定：「犯最重本刑為五年以下有期徒刑以下之刑之罪，而受
    六個月以下有期徒刑或拘役之宣告，因身體、教育、職業、
    家庭之關係或其他正當事由，執行顯有困難者，得以一元以
    上三元以下折算一日，易科罰金。」，再依據修正前罰金罰
    鍰提高標準條例第二條：「依刑法第四十一條易科罰金或第
    四十二條第二項易服勞役者，均就其原定數額提高為一百倍
    折算一日；法律所定罰金數額未依本條例提高倍數，或其處
    罰法條無罰金刑之規定者，亦同。」之規定，被告行為時之
    易科罰金折算標準，應以銀元一百元以上三百元以下折算一
    日，經折算為新臺幣後，應以新臺幣三百元以上九百元以下
    折算一日。惟九十五年七月一日施行之刑法第四十一條第一
    項前段規定修正為：「犯最重本刑為五年以下有期徒刑以下
    之刑之罪，而受六個月以下有期徒刑或拘役之宣告者，得以
    新臺幣一千元、二千元或三千元折算一日，易科罰金。」，
    另九十五年七月一日生效施行之罰金罰鍰提高標準條例則刪
    除原本第二條之規定。是以比較新舊法結果，自以舊法所定
    之易科罰金折算標準有利於被告，故應適用修正前刑法第四
    十一條第一項前段、修正前罰金罰鍰提高標準條例第二條規
    定，就本案所宣告之刑及減刑後之刑均諭知易科罰金之折算
    標準。
據上論斷，應依刑事訴訟法第二百七十三條之一第一項、第二百
九十九條第一項前段，刑法第二條第一項前段、第二百十六條、
第二百十條、第二百十四條、修正前刑法第五十五條、第四十一
條第一項前段，刑法施行法第一條之一第一項、第二項前段，修
正前罰金罰鍰提高標準條例第二條，現行法規所定貨幣單位折算
新臺幣條例第二條，中華民國九十六年罪犯減刑條例第二條第一
項第三款、第七條、第九條，判決如主文。
本案經檢察官陳清茂到庭執行職務。
中    華    民    國    96    年    11    月    15    日
                    刑事第一庭  法  官  劉素如


司法院資訊處製作；財團法人民間司法改革基金會備份。
